臺灣高等法院民事判決
111年度上易字第570號
上  訴  人  賴國清  

被 上訴 人  劉賴鳳嬌
訴訟代理人  劉家棋  
上列當事人間請求合夥結算事件，上訴人對於中華民國111年3月
22日臺灣桃園地方法院110年度訴字第1693號第一審判決提起上
訴，並為訴之追加，本院於111年7月27日言詞辯論終結，判決如
下：
    主  文
上訴及追加之訴均駁回。
第二審（含追加之訴）訴訟費用由上訴人負擔。
    事實及理由
壹、程序方面：
    按第二審為訴之變更或追加，非經他造同意，不得為之。但
    請求之基礎事實同一者，不在此限，民事訴訟法第446 條第
    1項但書、第255條第1項第2款分別定有明文。所謂「請求之
    基礎事實同一」，係指變更或追加之訴與原訴之主要爭點有
    其共同性，各請求利益之主張在社會生活上可認為同一或關
    連，而就原請求之訴訟及證據資料，於審理繼續進行在相當
    程度範圍內具有同一性或一體性，得期待於後請求之審理予
    以利用，俾先後兩請求在同一程序得加以解決，避免重複審
    理，進而為統一解決紛爭者，即屬之（最高法院90年度台抗
    字第2 號、91年度台簡抗字第33號、95年度台上字第1573號
    裁判意旨參照）。本件上訴人在原審係依合夥法律關係請求
    被上訴人為合夥結算（見原審卷第155 頁），嗣於本院追加
    請求清算後被上訴人應給付新臺幣（下同）74萬4,000 元，
    及自民國78年2月1日起至清償日止按週年利率百分之5 計算
    之利息（見本院卷第51、80頁）。因追加之訴仍援用原訴之
    訴訟資料及證據，依訴訟經濟原則，自宜利用同一訴訟程序
    審理，藉以一次解決本件紛爭，故其請求之基礎事實應屬同
    一，揆諸上開規定，上訴人所為之追加應予准許。
貳、實體方面：
一、本件上訴人主張：兩造於77年12月間為投資丙種股票而由伊
    出資40萬元、被上訴人出資80萬元，成立合夥關係，因兩造
    為免合夥所購買之股票遭斷頭，乃向訴外人賴曾興借士林紙
    業股份有限公司之股票（下稱士紙股票）6張質押，嗣被上
    訴人委託訴外人林榮三代為向金主贖回士紙股票，並將合夥
    購買之丙種股票及士紙股票取回。惟經伊向被上訴人請求結
    算合夥財產未獲置理，且兩造合夥財產倘經結算，被上訴人
    至少尚應給付伊74萬4,000元。爰依合夥法律關係，求為命
    ：（一）被上訴人應協同上訴人清算兩造合夥投資股票之合
    夥財產。（二）清算後被上訴人應給付上訴人74萬4,000元
    ，及自78年2月1日起至清償日止，按週年利率百分之5計算
    利息之判決。
二、被上訴人則以：兩造間並未成立合夥關係，伊亦未有出資80
    萬元之情事。又上訴人就士紙股票對伊所另提起之二件訴訟
    即臺灣桃園地方法院（下稱桃園地院）109年度訴字第2350
    號、110年度桃簡字第764號民事判決，均已判決上訴人敗訴
    確定。至伊已故之配偶雖曾委託上訴人購買股票，惟該委託
    事項與伊無涉並業已完結等語，資為抗辯。
三、原審為上訴人敗訴之判決。上訴人不服，提起上訴，並為訴
    之追加，上訴聲明：（一）原判決廢棄。（二）被上訴人應
　　協同上訴人清算兩造合夥投資股票之合夥財產。（三）清算
    後被上訴人應給付上訴人74萬4,000元，及自78年2月1日起
    至清償日止，按週年利率百分之5計算之利息。被上訴人答
    辯聲明：上訴及追加之訴均駁回。
四、本件上訴人主張依合夥法律關係請求清算合夥財產，及清算
    後被上訴人應給付上訴人74萬4,000元本息等情，為被上訴
    人所否認，並以前詞置辯。經查：上訴人主張兩造於77年間
    有上訴人出資40萬元、被上訴人出資80萬元購買股票之合夥
    關係存在乙節，無非係以兩造108年3月29日對話錄音譯文為
    憑。惟綜觀兩造間之對話錄音譯文，全未提及有「合夥」情
    事，被上訴人復表示：「找我沒用因為那時我不知道股票」
    、「我都不知道，我只是聽世光跟你說買什麼股買什麼股，
    我上班的人我不知道」、「我拿到什麼錢到現在搞不清楚，
    我不知道什麼都不知道，我拿到錢拿到什麼錢，講一聲給我
    聽」、「聽清楚贖股票我沒有在場一切處理清楚，你找我沒
    有用我沒有在場。找我沒有用」、「股票的事不干我的事」
    等語（見原審卷第105、107、111、113頁）。又由錄音譯文
    可知，被上訴人係針對上訴人詢問股票相關事宜一再表示其
    並不知情，亦未曾參與等詞，自無從由錄音譯文單獨擷取隻
    字片語遽認兩造成立合夥契約。況依民法第667條第1項規定
    ，合夥係二人以上互約出資，以經營共同事業之契約。故合
    夥之成立，雖不以訂立書據為必要，然當事人間仍須就如何
    出資及所營之共同事業為何，加以約定，否則該合夥契約即
    不能成立。若當事人間僅互約出資以取得財產，而未約定經
    營共同事業者，自不能謂為合夥（最高法院94年度台上字第
    1029號判決意旨參照）。本件上訴人對於兩造係約定經營何
    種共同事業，亦未舉證以實其說。是依上訴人所提證據資料
    尚無法證明兩造成立合夥法律關係，則其請求清算合夥財產
    ，及清算後被上訴人應給付上訴人74萬4,000元本息，自屬
    無據。
五、綜上所述，上訴人依合夥法律關係，請求被上訴人應協同上
    訴人清算兩造合夥投資股票之合夥財產，即有未合，不應准
    許。原審為上訴人敗訴之判決，並無不合。上訴意旨指摘原
    判決不當，求予廢棄改判，為無理由，應予駁回。另上訴人
    於本院追加請求清算後被上訴人應給付上訴人74萬4,000元
    ，及自78年2月1日起至清償日止，按週年利率百分之5計算
    之利息，亦無理由，應併予駁回。
六、本件事證已臻明確，兩造其餘之攻擊或防禦方法及所用之證
    據，經本院斟酌後，認為均不足以影響本判決之結果，爰不
    逐一論列。又上訴人雖請求通知證人賴曾興、林榮三出庭證
    明有無士紙股票質押或贖回之情事，然即令有士紙股票質押
    或贖回之情事，亦非當然證明兩造即有合夥關係，本院認無
    調查之必要，附此敘明。 
七、據上論結，本件上訴及追加之訴均為無理由，依民事訴訟法
    第449條第1項、第78條，判決如主文。　　　
中　　華　　民　　國　　111 　年　　8 　　月　　10　　日
                    民事第二庭   
                      審判長法  官  陳容正
                            法  官  邱  琦　　
　　                        法  官  劉素如
正本係照原本作成。
不得上訴。
中　　華　　民　　國　　111　　年　　8　　月　　10　　日
　　　　　　　　　　　　　  書記官　潘大鵬